臺灣板橋地方法院刑事判決　　　　　　　94年度易字第1631號
公　訴　人　臺灣板橋地方法院檢察署檢察官
被　　　告　丙○○
選任辯護人　陳志忠律師
　　　　　　李慶豐律師
上列被告因侵占等案件，經檢察官提起公訴（93年度偵續字第35
0 號），本院判決如下：
    主  文
本件公訴不受理。
    理  由
一、公訴意旨略以：被告丙○○自民國89年8 月1 日起任職於酷
    奇夢媒體行銷股份有限公司（下簡稱酷奇夢公司），嗣並擔
    任副總經理，係酷奇夢公司在台業務經營及資產管理之主管
    ，為從事於業務之人。詎丙○○竟基於意圖為自己不法之利
    益，而違背其任務之要求，於其任職期間，在酷奇夢公司不
    知情且未同意之情形下，自91年12月某日起至92年1 月20
    日止，假借職務之便，在位於臺北縣中和市○○路186 號7
    樓之4 酷奇夢公司，私自以每台新台幣（下同）4 千元至8
    千餘元不等之低價，販售酷奇夢公司所有於90年年底至91
    年年初陸續以每組3 萬8 千至4 萬8 千元價格購入之康柏及
    台碩牌電腦及其軟體設備予昌久有限公司及丙○○之胞兄蕭
    導陵所經營之中國洋森興業有限公司等人，總計販售93台電
    腦設備（相關電腦及其軟體設備，當時購入之總價高達369
    萬餘元），且事後未將賣得價金繳回公司，反存入丙○○（
    世華商業銀行二重分行、戶名：丙○○、帳號：0000000000
    0） 及其不知情之妻子李運蘭（台北國際商業銀行、戶名：
    李運蘭、帳號：0000000000000） 之私人帳戶內，將款項侵
    吞入己。部分款項則以丙○○個人名義借予員工，藉以籠絡
    員工，俾免員工揭發，嗣經酷奇夢公司力催，並表示將追究
    其刑事責任時，始返還11萬餘元，致酷奇夢公司受有重大損
    害；又丙○○非公司之負責人，僅為受僱之專業經理人，竟
    未經酷奇夢公司同意，擅自回溯自91年8 月份起，以「新事
    業開發」部門之名目調高自己之薪資達24萬元，致酷奇夢公
    司受有損害。因認被告丙○○係涉犯刑法第342 條背信罪、
    同法第336 條第2 項之業務侵占罪嫌。
二、按刑事訴訟法第232 條規定「犯罪之被害人，得為告訴。」
    所稱犯罪被害人，係指因犯罪直接受有損害之人而言，而依
    法組織之公司被人侵害，直接受損害者為公司，直接被害人
    既為公司，自應以公司負責人為告訴人而提起告訴，如非至
    其他因犯罪間接或附帶受害之人，在民事上雖不失有請求賠
    償損害之權，但既非因犯罪直接受其侵害，即不得認為該條
    之被害人，因而陳告他人之犯罪事實，請求究辦，亦祇可謂
    為告發，不得以告訴論。最高法院20年上字第55號、25年上
    字第1305號、68年台上字第214 號判例可資參照，且依公司
    法第8 條第1 項規定，本法所稱公司負責人：在股份有限公
    司為董事，又依同法第208 條第3 項規定，董事長對外代表
    公司，是公司遭受侵害，應由董事長代表公司提出告訴。次
    按刑事訴訟法第256 條第1 項規定得提起再議之人，限於告
    訴人，告發人並非告訴人，對於不起訴處分不得聲請再議，
    不得聲請再議之人，所為再議之聲請為不合法，上級法院檢
    察官，對於下級法院檢察官已為不起訴處分之案件，得依刑
    事訴訟法規定命令續行偵查或起訴者，以有合法再議之聲請
    為前提，不得聲請再議之人所為再議之聲請，為不合法，原
    不起訴處分並不因此而阻止其確定，上級法院檢察官誤認不
    合法之聲請為適法，命令續行偵查，下級法院檢察官據以重
    行偵查起訴者，自係就不起訴處分已確定之案件再行起訴，
    如係原不起訴處分未經撤銷，且違背刑事訴訟法第260 條之
    規定再行起訴，法院即應為不受理之判決，並得不經言詞辯
    論為之。刑事訴訟法第303 條第4 款，第307 條規定，最高
    法院31年上字第981 號、58年台上字第2576號判例均可資參
    照。
三、經查，本案係於92年3 月24日，由乙○○執「酷奇夢媒體行
    銷股份有限公司、代表人丁○○」之「委託書」，受委任為
    本案告訴代理人，對被告業務侵占案件提出「告訴」（臺灣
    板橋地方法院檢察署92年度偵字第15322 號卷，第16頁背面
    、第32頁），嗣於93年4 月26日經檢察官以92年度偵字第
    15322 號為不起訴處分，然經本院依職權向經濟部調取酷奇
    夢公司案卷得知，酷奇夢公司自92年3 月11日至同年月26日
    間，董事長應為案外人鄧先濤，丁○○並非該公司股東，有
    公司變更登記申請書、委託書、行政院新聞局廣播電視節目
    供應事業許可證、酷奇夢公司股東名冊等資料在卷可佐。從
    而依前揭說明，丁○○無權代表酷奇夢公司提出告訴，乙○○自無從獲得合法之告訴代理權，僅具告發人之地位，其告
    訴僅有告發之效力，本案既無具告訴權人提出告訴，自無聲
    請再議之餘地，則原不起訴處分於公告時即已生效而確定，
    嗣後酷奇夢公司於95年5 月13日以代表人甲○○名義聲請再
    議，再於同年7 月27日補呈甲○○名義之告訴狀、委任狀，
    並於同年8 月19日補提聲請再議狀，均已無補正之效力。原
    不起訴處分書固於同年8 月17日更正所載酷奇夢公司代表人
    為甲○○，亦難認已回溯使前揭告發轉為告訴。是本案係經
    不得聲請再議之人所為再議之聲請，原不起訴處分並不因此
    而阻止其確定，臺灣高等法院檢察署檢察長誤認不合法之聲
    請為適法，命令續行偵查，下級法院檢察官據以重行偵查起
    訴，自係就不起訴處分已確定之案件，無刑事訴訟法第260
    各款之事由而再行起訴，揆諸前揭判例及法條規定，本院不
    經言詞辯論，逕為諭知不受理之判決。
四、據上論斷，應依刑事訴訟法第303 條第4 款、第307 條，判
    決如主文。
中　　華　　民　　國　　96　　年　　3 　　月　　3 　　日
                  刑事第八庭  審判長法　官  王屏夏
??????????????????法?官  彭全曄
??????????????????法?官  王偉光
以上正本證明與原本無異
如不服本判決應於送達後10日內向本院提出上訴狀
                             ??   書記官　陳怡君
中　　華　　民　　國　　96　　年　　3 　　月　　3 　　日
